【裁判字號】    97,交聲,2130
【裁判日期】    971023
【裁判案由】    交管條例聲異
【裁判全文】
臺灣板橋地方法院交通事件裁定        97年度交聲字第2130號
原處分機關  交通部公路總局臺北區監理所蘆洲監理站
異  議  人
即受處分人  甲○○
                    國民
                    2樓
上列異議人即受處分人因違反道路交通管理處罰條例案件，對於
交通部公路總局臺北區監理所蘆洲監理站於民國97年7 月31日北
監蘆字第裁46-C00000000號裁決處分（原舉發案號：臺北縣政府
警察局97年6 月6 日北縣警交字第C00000000 號）聲明異議，本
院裁定如下：
    主  文
異議駁回。
    理  由
一、原處分意旨略以：本件異議人即受處分人甲○○於民國97年
    6 月6 日晚間8 時54分許，騎乘車牌號碼QHD-331 號輕型機
    車，在臺北縣三重市○○○路45號前，因「酒後騎乘機車，
    經測值0.42mg」之違規行為，經臺北縣政府警察局三重分局
    長泰派出所員警查獲，並依道路交通管理處罰條例第35條第
    1 項第1 款規定，以北縣警交字第C00000000 號舉發違反道
    路交通管理事件通知單予以舉發。嗣異議人於應到案日期前
    依法申訴並聽候裁決，經原舉發單位調查結果，仍認異議人
    有上開違規行為，爰依道路交通管理處罰條例第35條第1 項
    第1 款規定，裁處異議人罰鍰新臺幣（下同）3 萬元，並依
    同條例第24條第1 項第2 款規定，施以道路交通安全講習。
二、本件聲明異議意旨略以：異議人於97年6 月6 日晚間8 時許
    ，在臺北縣三重市○○○街，坐在已熄火之機車上等朋友，
    並在旁邊之便利商店購買1 瓶酒，坐在機車上喝酒。當時有
    3 名員警經過，詢問異議人是否有丟掉安全帽，異議人答稱
    其安全帽置於車籃內，員警目擊車籃內有1 瓶酒，遂詢問異
    議人是否飲酒，異議人答稱有，即經員警帶回警局進行酒測
    ，然異議人並無飲酒後駕車之行為。再以員警下車即詢問異
    議人有無丟掉安全帽，而異議人並無丟掉安全帽之情形，可
    見員警應係看錯人。況機車並非異議人所有，異議人亦無駕
    照，僅因員警見車籃內有酒，又聞到異議人散發酒味，即將
    異議人帶回警局進行酒測，惟異議人飲酒後既無駕車之行為
    ，亦非於行駛中經警攔檢進行酒測，為此聲明異議，請求撤
    銷原處分云云。
三、按汽車駕駛人，駕駛汽車經測試檢定有酒精濃度超過規定標
    準之情形者，處15,000元以上60,000元以下罰鍰，並當場移
    置保管該汽車及吊扣其駕駛執照1 年，道路交通管理處罰條
    例第35條第1 項第1 款定有明文。且汽車駕駛人有第35條第
    1 項規定之情形，應接受道路交通安全講習，同條例第24條
    第1 項第2 款亦有明文。又所謂「汽車」，係指在道路上不
    依軌道或電力架線而以原動機行駛之車輛（包括機器腳踏車
    ），同條例第92條第1 項所授權訂立之道路交通安全規則第
    2 條第1 項第1 款亦有規定，故機車駕駛人亦有首揭處罰規
    定之適用，合先敘明。
四、經查：
（一）本件異議人於97年6 月6 日晚間8 時54分許，在臺北縣三
      重市○○○路45號前，經臺北縣政府警察局三重分局長泰
      派出所員警以異議人酒後駕車為由，帶回警局進行酒測，
      測得其吐氣酒精濃度每公升0.42毫克，嗣經原處分機關依
      道路交通管理處罰條例第35條第1 項第1 款規定及違反道
      路交通管理事件統一裁罰基準及處理細則裁處異議人30,0
      00元，並依同條例第24條第1 項第2 款規定，施以道路交
      通安全講習等情，已經異議人具狀陳明無訛，復有臺北縣
      政府警察局舉發違反道路交通管理事件通知單（北縣警交
      字第C00000000 號）、交通部公路總局臺北區監理所蘆洲
      監理站違反道路交通管理事件裁決書、酒精測定紀錄表附
      卷可考。
（二）異議人雖以前揭情詞置辯。然查：
   1、本件舉發過程業經證人即目睹異議人違規之警員王金萬到
      庭結證稱：本件係伊目睹異議人違規，並將異議人帶回派
      出所後，由另名員警進行舉發。當日伊與副所長等人駕車
      要到分局參加勤前會議，途中見異議人騎乘機車從臺北橋
      下騎出，感覺異議人有蛇行之舉，遂緊跟該機車，伊等視
      線均未離開該機車，離該車約10幾公尺，追了約2 分鐘，
      大約500 公尺，見異議人將機車停放路邊，旋即趨前盤查
      ，因聞到異議人身上有酒味，遂將異議人帶回派出所，當
      時異議人並未辯稱其係停車以後才飲酒等語甚詳。且異議
      人於本院訊問時亦稱：其當日騎乘機車沿臺北縣三重市○
      ○路，要到臺北橋右轉的便利商店等候友人等語。則證人
      王金萬所述異議人行進路線，核與異議人所述雷同。而證
      人王金萬對於目睹違規經過已結證陳述如前，而伊與異議
      人間並無何身分利害業務關係，亦無嫌隙，衡情應無甘冒
      偽證罪刑責風險而設詞構陷異議人之理。
   2、再者，臺北縣政府警察局三重分局97年7 月2 日北縣警重
      交申字第0970031606號函雖謂：「本案據執勤員警陳述，
      97年6 月6 日20時54分，在三重市○○○路擔服勤務，見
      QHD-331 號機車騎士手拿飲料騎乘機車並飲用，往三和路
      2 段方向行駛，執勤員警遂予以攔查，發現甲○○先生酒
      味濃厚，手拿飲料為酒，執勤員警即請甲○○先生回派出
      所……」等語，有該函在卷可查。該函所載取締過程雖與
      證人王金萬所述有別，然該函係承辦人員據執勤員警陳述
      所為記載，非證人王金萬所為回函，此據證人王金萬到庭
      陳述甚詳。則承辦人員與該執勤員警間所為傳述，並無從
      驗證其真實性，而證人王金萬與該名執勤員警，因觀察角
      度、觀察力及記憶力等節，就取締過程之細節，本難求為
      絲毫無誤之表達，惟伊等就見異議人疑似酒後駕車，將異
      議人帶回警局進行酒測等基本事實之陳述，既均屬同一，
      則證人王金萬上開所述，仍非不得予以採信。
   3、反觀異議人所辯，雖稱其係於等候友人時始至便利商店購
      買酒類飲用云云。然異議人既無從提出該日購物發票以供
      本院查證，亦稱無法提供該日便利商店監視錄影帶或店員
      名稱以資查明，此據異議人陳明在卷。從而，本件既查無
      任何證據足資證明證人王金萬有何捏造事實違法取締之不
      法情事，且伊證言又與常情無悖，足認伊上開證述應非子
      虛，自可採信。從而，異議人上開所辯，顯不足採，則異
      議人確有酒後駕車之違規行為，洵堪認定。
（三）至異議人辯稱其並無丟掉安全帽之行為，員警下車即詢以
      有無丟掉安全帽，足見員警應係看錯人云云。然查，證人
      王金萬當日發覺異議人有蛇行之舉，隨即緊跟於異議人車
      後，視線並未離開異議人乙情，已據證人王金萬到庭結證
      綦詳，則異議人所辯員警看錯人云云，應非可採。且證人
      王金萬到庭亦稱：不記得當日伊等下車是否詢問異議人有
      無丟掉安全帽等語，則異議人徒以前詞逕認員警看錯人，
      亦非可採。
（四）又異議人稱車牌號碼QHD-331 號輕型機車並非其所有，其
      亦無駕照，據以證明其並無酒後騎乘機車之行為云云。然
      該機車係駱美中所有，有車號查詢輕型機車車籍在卷可查
      。而車主駱美中與異議人之父母均為駱嘉行、駱郭水月，
      有其等全戶戶籍資料查詢結果在卷可資佐證，則異議人與
      車牌號碼QHD-331 號輕型機車車主應有一定親屬關係，自
      無從僅以該輕型機車並非異議人所有，遽認異議人並無酒
      後騎乘該機車之行為。
五、綜前所述，異議人有吐氣酒精濃度超過每公升0.25毫克而仍
    駕車之違規行為，係違反道路交通管理處罰條例第35條第1
    項第1 款規定，是原處分機關依該規定及違反道路交通管理
    事件統一裁罰基準表，裁處異議人30,000元及依同條例第24
    條第1 項第2 款規定，施以道路交通安全講習，核無違誤，
    故本件異議為無理由，應予駁回。
六、據上論斷，應依道路交通案件處理辦法第19條，裁定如主文
    。
中    華    民    國    97    年    10    月    23    日
                    交通法庭    法  官  謝梨敏
以上正本證明與原本無異。
如不服本裁定應於送達後5 日內向本院提出抗告狀。
                                書記官  林壯隆
中    華    民    國    97    年    10    月    23    日


司法院資訊處製作；財團法人民間司法改革基金會備份。
